臺灣臺南地方法院刑事判決
110年度易字第945號
公  訴  人  臺灣臺南地方檢察署檢察官
被      告  陳信忠



上列被告因竊盜案件，經檢察官提起公訴（110年度偵字第7598
號），被告就被訴事實為有罪之陳述，本院裁定進行簡式審判程
序，判決如下：
    主  文
陳信忠犯攜帶兇器侵入住宅竊盜罪，累犯，處有期徒刑壹年貳月
。
未扣案竊盜所得網路分享器、中華電信數據機、電視機機上盒各
壹個，均沒收之，於全部或一部不能沒收或不宜執行沒收時，均
追徵其價額。
    犯罪事實
陳信忠意圖為自己不法之所有，於民國110年3月12日0時32分許
，騎腳踏車至鄭成章位於臺南市○○區○○路00號住宅，持客觀上足
對人生命、身體安全構成威脅，具有危險性之鉗子1支（未扣案
），剪斷該住宅大門鐵鏈後侵入屋內，竊取鄭成章所有之網路分
享器、中華電信數據機、電視機機上盒各1個，得手後騎腳踏車
離去。嗣經鄭成章返家發覺住處遭竊報警處理，經警調閱上址住
處監視器錄影畫面排查後發現陳信忠即是畫面內之作案男子，向
本院聲請核發搜索票，於110年3月16日15時50分許持票至陳信忠
位在臺南市○○區○○路00號住處執行搜索，查獲上開監視錄影畫面
內犯嫌作案時所穿著之夾克外套，而查悉上情。
    理  由
一、按本件被告陳信忠所犯為死刑、無期徒刑、最輕本刑三年以
    上有期徒刑以外之罪，亦非屬高等法院管轄之第一審案件，
    其於本院準備程序及審理中，就被訴事實為有罪之陳述，經
    告知簡式審判程序之旨，並聽取當事人之意見後，本院依刑
    事訴訟法第273條之1第1項裁定進行簡式審判程序，是本案
    之證據調查，依同法第273條之2之規定，不受同法第159條
    第1項、第161條之2、第161條之3、第163條之1及第164條至
    第170條所規定證據能力認定及調查方式之限制，合先敘明
    。
二、上開犯罪事實，業據被告於本院審理時坦承不諱（見本院卷
    第55至58頁），與證人即被害人鄭成章於警詢陳述發現其上
    址住處遭人剪斷大門鐵鏈侵入行竊其內財物之經過情節互核
    相符（警卷第12至13頁），且經本院當庭播放現場監視錄影
    畫面勘驗屬實（見本院卷第55頁），並有監視錄影畫面照片
    12張、被告本人及所穿拖鞋照片各1張、被告與監視錄影畫
    面內男子比對之照片4張（警卷第24至29頁）、現場照片8張
    （警卷第22至23頁）、本院110年聲搜字286號南院刑搜字第
    6484號搜索票、臺南市政府警察局玉井分局搜索筆錄、扣押
    物品目錄表各1件（警卷第1至6頁）在卷可稽，足認被告自
    白與事實相符，可以採信，本案事證明確，被告犯行洵堪認
    定，應依法論科。
三、論罪科刑
　㈠按刑法第321條第1項第3款之攜帶兇器竊盜罪，係以行為人攜
    帶兇器竊盜為其加重條件，此所謂之兇器，其種類並無限制
    ，凡客觀上足以對人之生命、身體、安全構成威脅，具有危
    險性之兇器均屬之，且祇須行竊時攜帶此種具有危險性之兇
    器為已足，並不以攜帶之初有行兇之意圖為必要（最高法院
    79年台上字第5253號、62年台上字第2489號判例可資參照）
    。查被告持以犯上開竊盜犯行之鉗子1支，經被告當庭比畫
    丈量約19公分（見本院卷第59頁），有一定長度足以施力，
    且該支鉗子既足以剪斷被害人住處大門鐵鏈，觀之鐵鏈切面
    甚為平整（見警卷第22頁反面編號3、4照片），顯然相當鋒
    利，客觀上足以對人之身體、生命安全構成威脅，當屬兇器
    無訛，是核被告上開犯罪事實所為，係犯刑法第321條第1項
    第1款、第3款之攜帶兇器侵入住宅竊盜罪。
  ㈡被告前於107、108年間因加重竊盜案件，經本院以107年度易
    字第1184號、108年度易字第259號判決分別處有期徒刑7月
    、8月、7月確定，嗣經本院以108年度聲字第1153號裁定應
    執行有期徒刑1年5月確定，入監執行後，於109年6月9日執
    行完畢等情，有卷附臺灣高等法院被告前案紀錄表可按（見
    本院卷第26至27頁），其受有期徒刑之執行完畢，五年以內
    之110年3月12日故意再犯有期徒刑以上之本案，為累犯，審
    酌被告除構成累犯之前案外，先前已有多件竊盜前科，有其
    前案紀錄表可證，足見其刑罰執行之反應力甚為薄弱，本件
    個案適用刑法第47條第1項累犯加重規定，並未過苛而牴觸
    憲法，應加重其刑。
　㈢爰以行為人之責任為基礎，審酌被告四肢健全具完全謀生能
    力，不思正當努力工作營生，竟圖不勞而獲，隨意竊取他人
    財物，造成他人財物之損失，顯然欠缺法紀觀念，且前有數
    件竊盜前科，仍一再犯相同犯罪，於前案執行完畢後不久（
    僅相距9個月）即再度犯本案，顯見其未因前所受刑罰知所
    悔改，惡性頗重，又以攜帶兇器侵入住宅之方式行竊，除了
    使被害人蒙受財產損失外，亦嚴重危害他人之居家安全及社
    會治安，手段實屬可議，不宜輕縱，惟念被告於本院審理時
    能坦認犯行，表明悔意，態度尚可，兼衡被害人所受財產損
    失、被告迄未有任何賠償被害人之具體舉措及其犯罪動機、
    目的、手段、構成累外以外之前科素行，暨陳明之智識程度
    、家庭經濟生活狀況（見本院卷第58頁）等一切情狀，量處
    如主文第一項所示之刑。
四、沒收
  ㈠關於本案犯罪所得：
    「任何人都不得保有犯罪所得」係普世基本法律原則，為貫
    澈剝奪不法利得以打擊不法、防止犯罪之目的，刑法第38條
    之1第1項前段、第3項、第4項、第5項分別規定「犯罪所得
    ，屬於犯罪行為人者，沒收之」、「前二項之沒收，於全部
    或一部不能沒收或不宜執行沒收時，追徵其價額」、「犯罪
    所得包括違法行為所得、其變得之物或財產上利益及其孳息
    」、「犯罪所得已實際合法發還被害人者，不予宣告沒收」
    。是犯罪所得之沒收或追徵，在於剝奪犯罪行為人之實際犯
    罪所得（原物或其替代價值利益），使其不能坐享犯罪之成
    果，以杜絕犯罪誘因及回復合法財產秩序，性質上屬類似不
    當得利之衡平措施，著重所受利得之剝奪，不問成本、利潤
    ，均應沒收。又上述「犯罪所得『屬於』犯罪行為人者」，並
    非犯罪行為人獲有沒收物私法上所有權，實乃取得類似所有
    人對物支配地位之意，蓋刑事法之規範目的與決定物權歸屬
    之民法本不相同。復參照刑法第38條之1之修正說明「為優
    先保障被害人因犯罪所生之求償權，參考德國刑法第73條第
    1項，增訂第5項，限於個案已實際合法發還時，始毋庸沒收
    ，至是否有潛在被害人則非所問。若判決確定後有被害人主
    張發還時，則可依刑事訴訟法相關規定請求之。」，揆以刑
    事訴訟法第473條第1項規定「沒收物、追徵財產，於裁判確
    定後1年內，由權利人聲請發還者，或因犯罪而得行使債權
    請求權之人已取得執行名義者聲請給付，除應破毀或廢棄者
    外，檢察官應發還或給付之；其已變價者，應給予變價所得
    之價金」。是知，未扣案屬於犯罪行為人支配管領之犯罪所
    得，除已實際合法發還被害人者外，概應予沒收。本件被告
    所竊得之財物為網路分享器、中華電信數據機、電視機機上
    盒各1個，此據被告及被害人分別供陳在卷（見本院卷第55
    頁、警卷第12頁反面），均尚未查獲發還被害人，應依刑法
    第38條之1第1項前段宣告沒收，於全部或一部不能沒收或不
    宜執行沒收時，併依同法條第3項規定，追徵其價額。
  ㈡關於本案犯罪工具：
    刑法第38條第2、3項對於犯罪工具產物沒收採取「職權沒收
    」模式，賦予法院個案裁量沒收之空間。而犯罪工具產物之
    沒收類似刑罰，故適用與主刑相同的量刑原則，亦即同時受
    比例原則與罪責原則之拘束，沒收必須是達成一般預防與特
    別預防目的之必要手段，而且對於所有權人施加之惡害與罪
    責程度相當。據此，如果沒收犯罪工具產物所造成之惡害與
    犯罪之罪責程度不成比例，法院不得沒收。此外，即使沒收
    犯罪工具產物尚與罪責程度相當，如果沒收可預期無法達成
    預防效果，法院亦不得宣告沒收，否則同樣有違比例原則。
    本件被告於行竊時所攜帶、用來剪斷被害人住處大門鐵鏈之
    鉗子1支（未扣案），經濟價值甚微，相對於其所侵害之財
    產法益，沒收之經濟惡害尚與犯罪之罪責程度相當，但是由
    於鉗子乃市售之物，價格亦非高昂，屬行為人能夠輕易取得
    之物品，可合理推知沒收上述犯案工具幾乎沒有預防再犯的
    效果，沒收顯然欠缺刑法上之重要性，而無宣告保安之必要
    ，依照前揭說明，不予宣告沒收。至扣案夾克外套1件祇是
    被告行竊時所穿衣服，與本件竊盜犯行之實施無關，非供犯
    罪所用之物，自不得宣告沒收。
五、適用之法律　　
    刑事訴訟法第273條之1第1項、第299條第1項前段，刑法第3
    21條第1項第1款、第3款、第47條第1項、第38條之1第1項前
    段、第3項、第40條第1項，刑法施行法第1條之1第1項。
本案經檢察官彭盛智提起公訴，檢察官謝欣如到庭執行職務。
中　　華　　民　　國　　110 　年　　12　　月　　8 　　日
　　　　　　　　　刑事第五庭    法　官　林欣玲
以上正本證明與原本無異。
如不服本判決應於收受本判決後20日內向本院提出上訴書狀，並
應敘述具體理由。其未敘述上訴理由者，應於上訴期間屆滿後20
日內向本院補提理由書狀（均須按他造當事人之人數附繕本）「
切勿逕送上級法院」。 
　　　　　　　　　　　　　　　　書記官　莊文茹
中　　華　　民　　國　　110 　年　　12　　月　　8 　　日
附錄本案論罪科刑法條：
中華民國刑法第321條第1項
犯前條第1項、第2項之罪而有下列情形之一者，處6月以上5年以
下有期徒刑，得併科50萬元以下罰金：
一、侵入住宅或有人居住之建築物、船艦或隱匿其內而犯之。
二、毀越門窗、牆垣或其他安全設備而犯之。
三、攜帶兇器而犯之。
四、結夥三人以上而犯之。
五、乘火災、水災或其他災害之際而犯之。
六、在車站、港埠、航空站或其他供水、陸、空公眾運輸之舟、
    車、航空機內而犯之。